【裁判字號】    98,訴,626
【裁判日期】    980309
【裁判案由】    毒品危害防制條例
【裁判全文】
臺灣臺中地方法院刑事判決               98年度訴字第626號
公  訴  人  臺灣臺中地方法院檢察署檢察官
被      告  甲○○
                    國民
上列被告因毒品危害防制條例案件，經檢察官提起公訴（97年度
毒偵字第5799號），本院合議庭裁定改以簡式審判程序審理，判
決如下：
    主    文
甲○○施用第一級毒品，累犯，處有期徒刑壹年壹月。
    犯罪事實
一、甲○○前於民國87年間，因施用毒品案件，經臺灣南投地方
    法院以87年度毒聲字第758 號裁定送觀察、勒戒後，認無繼
    續施用毒品之傾向，於87年12月3 日執行完畢釋放，並由臺
    灣南投地方法院檢察署檢察官以87年度偵字第5227號為不起
    訴處分確定；又於前案觀察、勒戒執行完畢釋放後5 年內之
    89年間，因施用毒品案件，經臺灣南投地方法院以89年度毒
    聲字第1413號裁定送觀察、勒戒後，亦認無繼續施用毒品之
    傾向，於89年12月1 日執行完畢釋放，並由臺灣南投地方法
    院檢察署檢察官以89年度毒偵字第1581號為不起訴處分確定
    ；嗣於(一)94年間，復因施用毒品案件，經臺灣南投地方法院
    判處有期徒刑8 月確定；另(二)其於同年間，因竊盜案件，經
    臺灣南投地方法院判處有期徒刑8 月確定，而其所犯上述(一)
    、(二)部分，經依檢察官之聲請，定應執行刑為有期徒刑1 年
    2 月確定；又(三)於同年間，因竊盜案件，經臺灣南投地方法
    院判處有期徒刑6 月，提起上訴後，經臺灣高等法院臺中分
    院駁回上訴確定在案；再(四)於95年間，因加重竊盜、贓物案
    件，經臺灣南投地方法院各判處有期徒刑9月、4月，並定應
    執行刑為有期徒刑1 年確定。上開(三)、(四)部分，嗣依檢察官
    之聲請，定應執行刑為有期徒刑1年5月確定，復依檢察官之
    聲請，適用中華民國96年罪犯減刑條例之規定，分別減為有
    期徒刑3月、4月又15日及2月，並定應執行刑為有期徒刑8月
    又15日確定，並與(一)、(二)部分所定應執行刑接續執行，於94
    年11月16日入監接續執行上開有期徒刑，甫於96年7 月16日
    中華民國96年罪犯減刑條例生效日執行完畢（指揮書減刑後
    之縮刑期滿執行完畢日期為96年7月2日）。詎甲○○猶不知
    戒絕，明知海洛因已列為毒品危害防制條例第2條第2項第 1
    款所稱之第一級毒品，竟另基於施用第一級毒品海洛因之犯
    意，於向綽號「烏龜（臺語）」之人購入第一級毒品海洛因
    後，即於97年9月1日下午某時，在其南投縣埔里鎮珠格里隆
    生巷55弄14號住處，以將第一級毒品海洛因加水稀釋後，再
    以注射針筒注射血管之方式，施用第一級毒品海洛因1 次。
    嗣因甲○○另案遭通緝，而於同日晚上7 時30分許，在南投
    縣埔里鎮○○路○段235號前為警緝獲，經徵得其同意，在南
    投縣政府警察局埔里分局埔里派出所採集尿液送驗結果，呈
    第一級毒品海洛因代謝後之嗎啡陽性反應，而查悉上情。
二、案經埔里縣政府警察局埔里分局報告臺灣南投地方法院檢察
    署檢察官呈請臺灣高等法院臺中分院檢察署檢察長令轉臺灣
    臺中地方法院檢察署檢察官偵查起訴。
    理    由
一、訊據被告甲○○對於在上開時、地，非法施用第一級毒品海
    洛因1 次之犯罪事實供承不諱，且被告於為警查獲後所採集
    之尿液，經送詮昕科技股份有限公司檢驗結果，確呈第一級
    毒品海洛因代謝後之嗎啡陽性反應，有該公司出具之尿液檢
    驗報告1 紙在卷可稽，足徵被告之自白與事實相符，堪以採
    信。本件事證明確，被告非法施用第一級毒品海洛因1 次之
    犯行，堪可認定。
二、按毒品危害防制條例於92年7月9日修正公布，自93年1月9日
    施行，其中第20條、第23條將施用毒品之刑事處遇程序，區
    分為「初犯」及「5年內再犯」、「5年後再犯」。依其立法
    理由之說明：「初犯」，經觀察、勒戒或強制戒治後，應為
    不起訴處分或不付審理之裁定；經觀察、勒戒或強制戒治執
    行完畢釋放後，「5 年內再犯」者，因其再犯率甚高，原實
    施之觀察、勒戒及強制戒治既已無法收其實效，爰依法追訴
    或裁定交付審理。至於經觀察、勒戒或強制戒治執行完畢釋
    放後，「5 年後再犯」者，前所實施之觀察、勒戒或強制戒
    治已足以遮斷其施用毒品之毒癮，為期自新及協助其斷除毒
    癮，仍適用「初犯」規定，先經觀察、勒戒或強制戒治之程
    序。從而依修正後之規定，僅限於「初犯」及「5 年後再犯
    」2 種情形，始應先經觀察、勒戒或強制戒治程序。倘被告
    於5 年內已再犯，經依法追訴處罰，縱其第3次（或第3次以
    上）再度施用毒品之時間，在初犯經觀察、勒戒或強制戒治
    執行完畢釋放5年以後，已不合於「5年後再犯」之規定，且
    因已於「5 年內再犯」，顯見其再犯率甚高，原實施觀察、
    勒戒或強制戒治，已無法收其實效，即應依該條例第10條處
    罰（最高法院97年第5 次刑事庭會議決議參照）。被告前於
    87年間，因施用毒品案件，經臺灣南投地方法院以87年度毒
    聲字第758 號裁定送觀察、勒戒後，認無繼續施用毒品之傾
    向，於87年12月3 日執行完畢釋放，並由臺灣南投地方法院
    檢察署檢察官以87年度偵字第5227號為不起訴處分確定；又
    於前案觀察、勒戒執行完畢釋放後5 年內之89年間，因施用
    毒品案件，經臺灣南投地方法院以89年度毒聲字第1413號裁
    定送觀察、勒戒後，亦認無繼續施用毒品之傾向，於89年12
    月1 日執行完畢釋放，並由臺灣南投地方法院檢察署檢察官
    以89年度毒偵字第1581號為不起訴處分確定87年間，因施用
    毒品案件，經臺灣南投地方法院以87年度毒聲字第1166號裁
    定送觀察、勒戒後，認無繼續施用毒品之傾向，於87年12月
    3 日執行完畢釋放，並由臺灣南投地方法院檢察署檢察官以
    87年度偵字第5227號為不起訴處分確定等情，有臺灣高等法
    院被告前案紀錄表及臺灣臺中地方法院檢察署刑案資料查註
    紀錄表各1 份在卷可憑，是被告本件施用第一級毒品海洛因
    之時間，雖在前次觀察、勒戒執行完畢5年以後，而合於「5
    年後再犯」之規定，惟其於首次觀察、勒戒執行完畢釋放後
    ，5 年內即再犯施用毒品犯行，依前揭說明，本件即與單純
    「5 年後再犯」之情形有別，其訴追條件業已充足（最高法
    院97年度臺上字第540 號判決意旨參照），故而本件被告施
    用第一級毒品海洛因1 次之犯行，應依毒品危害防制條例第
    10條之規定，予以依法論科。
三、查海洛因係毒品危害防制條例第2條第2項第1 款所規定之第
    一級毒品。被告於前案觀察、勒戒執行完畢釋放後，5 年內
    再犯施用毒品犯行，經判處罪刑確定，茲復行施用第一級毒
    品海洛因之行為，核係犯同條例第10條第1 項之施用第一級
    毒品罪。其持有毒品之行為，意在供己施用，故持有之低度
    行為，應為施用之高度行為所吸收，不另論罪。被告前於(一)
    94年間，復因施用毒品案件，經臺灣南投地方法院判處有期
    徒刑8 月確定；另(二)其於同年間，因竊盜案件，經臺灣南投
    地方法院判處有期徒刑8 月確定，而其所犯上述(一)、(二)部分
    ，經依檢察官之聲請，定應執行刑為有期徒刑1年2月確定；
    又(三)於同年間，因竊盜案件，經臺灣南投地方法院判處有期
    徒刑6 月，提起上訴後，經臺灣高等法院臺中分院駁回上訴
    確定在案；再(四)於95年間，因加重竊盜、贓物案件，經臺灣
    南投地方法院各判處有期徒刑9月、4月，並定應執行刑為有
    期徒刑1 年確定。上開(三)、(四)部分，嗣依檢察官之聲請，定
    應執行刑為有期徒刑1年5月確定，復依檢察官之聲請，適用
    中華民國96年罪犯減刑條例之規定，分別減為有期徒刑3 月
    、4月又15日及2月，並定應執行刑為有期徒刑8 月又15日確
    定，並與(一)、(二)部分所定應執行刑接續執行，於94年11月16
    日入監接續執行上開有期徒刑，甫於96年7 月16日中華民國
    96年罪犯減刑條例生效日執行完畢（指揮書減刑後之縮刑期
    滿執行完畢日期為96年7月2日）等情，有前揭紀錄表2 份附
    卷可按，其於有期徒刑執行完畢後5 年內，再故意犯本件有
    期徒刑以上之罪，為累犯，應依法加重其刑。審酌被告前經
    觀察、勒戒、有期徒刑之執行完畢，甚至甫因施用毒品犯行
    ，經判處罪刑確定，竟猶故態復萌，再施用毒品海洛因不輟
    ，無視於毒品對於自身健康之戕害及國家對於杜絕毒品犯罪
    之禁令，惡性非輕，惟於犯後坦認犯行，態度尚佳，且施用
    毒品成癮者，其心癮甚難戒除，絕難戒絕斷癮，致其再犯率
    均偏高，具「病患性犯人」之特質，徒科以重刑，並不能使
    其戒除毒癮，而應與醫療治療及心理矯治併重等一切情狀，
    量處如主文所示之刑，以示懲儆。至檢察官就被告所犯施用
    第一級毒品罪，具體求刑有期徒刑1年3月，然本院審酌上情
    ，認就被告量處如主文所示之刑，已足資懲儆，檢察官上開
    具體求刑，尚屬過重，併予敘明。
據上論斷，應依刑事訴訟法第273條之1第1項、第299條第1 項前
段，毒品危害防制條例第10條第1項，刑法第11條前段、第47 條
第1項，判決如主文。
本案經檢察官黃玉琪到庭執行職務。
中    華    民    國    98    年     3    月    9     日
                  刑事第十六庭  法  官  郭妙俐
以上正本證明與原本無異。
如不服本判決應於收受判決後10日內向本院提出上訴書狀，並應
敘述具體理由；其未敘述上訴理由者，應於上訴期間屆滿後20日
內向本院補提理由書（均須按他造當事人之人數附繕本）「切勿
逕送上級法院」。
                                書記官  廖鳳美
中    華    民    國    98    年    3     月    9     日
附錄論罪科刑法條
毒品危害防制條例第10條
施用第一級毒品者，處6月以上5年以下有期徒刑。
施用第二級毒品者，處3年以下有期徒刑。


司法院資訊處製作；財團法人民間司法改革基金會備份。
